臺灣高雄地方法院刑事判決　　　　 　　96年度簡上字第95 號
上　訴　人
即　被　告　乙○○
上列上訴人即被告因違反動產擔保交易法案件，不服本院高雄簡
易庭民國95年12月29日95年度簡字第7707號所為第一審判決（聲
請簡易判決處刑書案號：臺灣高雄地方法院檢察署95年度偵字第
31570 號），提起上訴，本院管轄之第二審合議庭判決如下：
    主  文
原判決撤銷。
乙○○動產擔保交易之債務人，意圖不法之利益，將標的物遷移
，致生損害於債權人，處拘役肆拾日，如易科罰金，以銀元參佰
元即新臺幣玖佰元折算壹日，緩刑貳年。
    事  實
一、乙○○於民國94年1 月4 日，向甲○○所經營之昇旺機車出
    租行，以動產擔保交易法附條件買賣方式，購買車號MX7-46
    3 號重型機車1 部，為動產擔保交易之債務人，約定總價金
    為新臺幣（下同）41,400元，分9 期給付，每月為1 期，期
    間自94年2 月6 日起至94年10月6 日止，每期付款4,600 元
    ，並約定上開車輛放置地點為乙○○位於高雄市○○區○○
    街173 號4 樓之2 住處，且在本件價款未付清前，乙○○僅
    得依約占有使用，不得任意遷移或為其他處分。詎乙○○僅
    支付4 期款項後即拒不付款，復意圖為自己不法之利益，將
    上開機車遷離前揭約定存放處所，於94年8 月底將上開機車
    交由其女朋友使用，在與該女朋友分手後，仍未取回該機車
    。嗣經甲○○至約定車輛放置處所尋找車輛，始發現乙○○
    已將上開動產擔保標的物之前開車輛遷移而去向不明，致甲
    ○○無法依約占有動產標的，並依動產擔保交易法行使取償
    之權益，而受有損害。
二、案經昇旺機車出租行代表人甲○○告訴台灣高雄地方法院檢
    察署檢察官偵查後聲請簡易判決處刑。
    理  由
一、被告乙○○對於上揭犯行於偵查及審理中均坦承不諱，核與
    告訴代理人甲○○於偵查中指訴之情節相符，復有附條件買
    賣契約書、機車買賣合約書、本票、客戶連絡繳款明細表、
    催告通知書、機車行照及照片在卷足憑，足徵被告自白與事
    實相符，應可採信。又被告明知係動產擔保交易之債務人，
    仍將上開汽車遷移，顯有不法利益之意圖無疑。本件事證明
    確，被告犯行堪予認定。
二、查被告行為後，刑法於94年2 月2 日經總統令修正公布，於
    95年7 月1 日施行，而比較新舊法時應就罪刑有關之共犯、
    未遂犯、想像競合犯、牽連犯、連續犯、結合犯，以及累犯
    加重、自首減輕暨其他法定加減原因（如身分加減）與加減
    例等一切情形，綜其全部罪刑之結果而為比較（最高法院95
    年5 月23日刑事庭第8 次會議決議參照）。經查：
  (一)被告行為時之動產擔保交易法第38條雖未修正，惟併科罰金
    部分，依修正前刑法第33條第5 款規定「主刑之種類如下：
    五、罰金：1 元以上」，該罪之罰金刑為最低得科新臺幣3
    元，最高得科新臺幣18,000元。而依修正後刑法第33條第5
    款修正為「主刑之種類如下：五罰金：新臺幣1,000 元以上
    ，以百元計算之」之規定，該罪之罰金刑最低得科新臺幣1,
    000 元以上，最高得科新臺幣18,000元，比較新舊法，應以
    被告行為時之刑法第33條之規定計算併科罰金之最低額較有
    利於被告。
  (二)被告於行為時之刑法第41條第1 項前段原規定：「犯最重本
    刑為5 年以下有期徒刑以下之刑之罪，而受6 個月以下有期
    徒刑或拘役之宣告，因身體、教育、職業、家庭之關係或其
    他正當事由，執行顯有困難者，得以1 元以上3 元以下折算
    一日，易科罰金。」被告行為時之易科罰金折算標準，業據
    修正前罰金罰鍰提高標準條例第2 條前段規定，就其原定數
    額提高為100 倍折算1 日，則本件行為人行為時之易科罰金
    折算標準，應以銀元300 元折算1 日，經折算為新臺幣後，
    應以新臺幣900 元折算為1 日。惟95年7 月1 日施行之刑法
    第41條第1 項前段則規定：「犯最重本刑為5 年以下有期徒
    刑以下之刑之罪，而受6 個月以下有期徒刑或拘役之宣告者
    ，得以新臺幣1,000 元、2,000 元或3,000 元折算1 日，易
    科罰金。」比較修正前後之易科罰金折算標準，以95年7 月
    1 日修正公布施行前之規定，較有利於被告，則應依刑法第
    2 條第1 項前段，適用修正前刑法第41條第1 項前段規定，
    定其折算標準。
  (三)綜合全部罪刑比較之結果，依刑法第2 條第1 項從舊從輕原
    則之規定，以舊法之規定有利於被告，自應適用修正前之刑
    法處斷。
三、核被告所為，係違反動產擔保交易法第38條之動產擔保交易
    之債務人，意圖不法之利益，將標的物遷移，致生損害於債
    權人罪。原審予以論罪科刑，固非無見。然按「判決所載理
    由矛盾者，其判決當然違背法令。」刑事訴訟法第379 條第
    14款定有明文；又「科刑之判決書其宣示之主文，與所載之
    事實及理由必須互相適合，否則即屬理由矛盾，其判決當然
    為違背法令。」最高法院64年台上字第893 號著有判例。經
    查：（一）銀元300 元經折算為新臺幣後，應為新臺幣900
    元，業如上述，是原審判決之主文記載「如易科罰金，以銀
    元佰元即新臺幣壹仟元折算壹日。」，自有違誤（二）又
    本案被告之犯行係將動產擔保標的物遷移不明，而原審判決
    主文亦記載「動產擔保交易之債務人，意圖不法之利益，將
    標的物遷移，致生損害於債權人，」，惟原審判決理由欄竟
    復記載「爰審酌被告僅繳納4 期貸款，即意圖不法之利益將
    標的物出質，」，是原審判決之理由與所載之主文、事實並
    非互相適合，揆諸前開判例意旨及條文規定，即屬理由矛盾
    ，而有判決違背法令之情事；再者，被告業於95年12月25日
    與告訴人達成和解等情，有和解書、撤回告訴狀各1 份附卷
    可稽；從而，原審既有前開瑕疵，又未及審酌被告於原審判
    決後，已與告訴人達成和解，並清償部分債務之情事，而為
    論罪科刑，容有未洽，且被告上訴亦以業已和解為由，難謂
    無據，其上訴有理由，是應由本院將原判決撤銷，並酌被告
    將標的物遷移，致告訴人甲○○追索無著受有損害，影響告
    訴人權益甚鉅，然事後坦承犯行，且已與告訴人達成和解，
    業如前述，其犯罪情節較輕微，犯後顯見悔意，態度亦佳，
    且本件僅係侵害財產法益之犯罪，被告之行為於刑事上之可
    非難性應較輕微等一切情狀，量處如主文第2 項所示之刑，
    並依修正前刑法第41條第1 項前段規定，諭知如主文第2 項
    所示易科罰金之折算標準，以資懲儆。末查被告前未曾受有
    期徒刑之宣告，有台灣高等法院被告前案紀錄表可參，且犯
    後坦承犯行，於本院審理中頗有悔意，其因一時失律慮，致
    罹刑典，經此刑之宣告後，當知所警惕，信無再犯之虞，本
    院認所宣告之刑以暫不執行為適當，併諭知緩刑2 年，以啟
    自新（被告犯罪在新法施行前，裁判在新法施行後，依最高
    法院95年5 月23日刑事庭第8 次會議決議見解，逕依新法第
    74條之規定宣告緩刑）。另本院斟酌被告犯後坦承犯行，已
    見悔意，又與告訴人達成和解，尚無對被告諭知緩刑附加負
    擔之必要，附此敘明。
據上論斷，依刑事訴訟法第455 條之1 第1 項、第3 項、第369
條第1 項前段、第364 條、第299 條第1 項前段，動產擔保交易
法第38條，刑法第11條前段、第2 條第1 項前段、第74條第1 項
第1 款、修正前刑法第41條第1 項前段，罰金罰鍰提高標準條例
第1 條前段、刪除前罰金罰鍰提高標準條例第2 條，現行法規所
定貨幣單位折算新臺幣條例第2 條，判決如主文。
本案經檢察官高嘉惠到庭執行職務。
中　　華　　民　　國　　96　　年　　3　　月　　30　　日
                  刑事第四庭  審判長法　官　郭玫利
                                    法  官  陳振嘉
                                    法  官  林意芳
以上正本證明與原本無異。
不得上訴。
中　　華　　民　　國　　96　　年　　3　　月　　30　　日
　　　　　　　　　　　　　　　　　　書記官  曾秀鳳
附錄本案論罪科刑法條
動產擔保交易法第38條
動產擔保交易之債務人，意圖不法之利益，將標的物遷移、出賣
、出質、移轉、抵押或為其他處分，致生損害於債權人者，處3
年以下有期徒刑、拘役或科或併科6,000元以下之罰金。
